臺灣板橋地方法院刑事判決　　　　　　　99年度易字第2137號
公　訴　人　臺灣板橋地方法院檢察署檢察官
被　　　告　郭金德
　　　　　　賴翠梅
上列被告因詐欺等案件，經檢察官提起公訴（99年度偵字第5034
號），本院判決如下：
    主  文
郭金德犯傷害罪，累犯，處拘役參拾日，如易科罰金，以新臺幣
壹仟元折算壹日；又共同犯詐欺得利罪，累犯，處拘役肆拾日，
如易科罰金，以新臺幣壹仟元折算壹日。應執行處拘役陸拾日，
如易科罰金，以新臺幣壹仟元折算壹日。
賴翠梅犯傷害罪，處拘役肆拾日，如易科罰金，以新臺幣壹仟元
折算壹日。
    事  實
一、郭金德前有如下之科刑及執行紀錄: (1)因竊盜案件，經臺灣
    高等法院臺中分院以90年度上易字第160 號判處有期徒刑2
    月確定；(2)又因強盜案件，經臺灣臺北地方法院以89年度訴
    字第1350號判處有期徒刑6 年確定；(3)再因毀損案件，經本
    院以91年度易字第3525號判處有期徒刑3 月確定。嗣經本院
    96年度聲減字第4185號就(1)(3)部份裁定減刑後，與(2)部份定
    應執行刑為有期徒刑6 年確定，於97年9 月28日縮刑期滿執
    行完畢。詎猶不知悔改，於98年12月17日凌晨3 時許，在臺
    北縣三重市○○○路81巷1 號6 樓，因金錢糾紛與賴翠梅發
    生口角爭執，雙方竟分別基於傷害之犯意，賴翠梅手持剪刀
    1 把刺傷郭金德（剪刀未據扣案），郭金德徒手毆打賴翠梅
    ，導致郭金德受有左肩刺傷之傷害，賴翠梅受有右手第二指
    、第四指擦傷、右大腿瘀青、右小腿瘀青、左大腿瘀青等傷
    害。詎郭金德因遭賴翠梅刺傷後心生不滿，與真實年籍、姓
    名不詳，綽號「阿亮」之成年男子，共同基於為自己不法所
    有之犯意聯絡，於98年12月18日晚間7 時許，明知前往賴翠
    梅所任職位於新北市三重區○○○路34號「金森」卡拉OK店
    之目的係與賴翠梅理論，而無支付消費款項之意願，仍進入
    該店內消費消費，致使該卡拉OK店之店員誤信郭金德與「阿
    亮」有付款之意，而提供高梁酒、礦泉水各1 瓶供郭金德食
    用（此部份消費款項共計600 元），並由店員提供接待及清
    潔服務，及3 位小姐提供坐檯服務（含基本消費新臺幣【下
    同】400 元、坐檯費900 元，此部份消費款項共計1300元）
    ，郭金德與「阿亮」以此方式共詐得600 元之高梁酒、礦泉
    水等財物，及1300元服務之財產上利益。
二、案經郭金德、賴翠梅分別訴由臺北縣政府警察局三重分局報
    告臺灣板橋地方法院檢察署檢察官偵查起訴。
    理  由
壹、證據能力部分：
    按被告以外之人於審判外之言詞或書面陳述，除法律有規定
    者外，不得作為證據，刑事訴訟法第159 條第1 項固定有明
    文。惟被告以外之人於審判外之陳述，雖不符同法第159 條
    之1 至之4 之規定，而經當事人於審判程序同意作為證據，
    法院審酌該言詞陳述或書面陳述作成時之情況，認為適當者
    ，亦得為證據；當事人、代理人或辯護人於法院調查證據時
    ，知有第159 條第1 項不得為證據之情形，而未於言詞辯論
    終結前聲明異議者，視為有前項之同意，此亦據同法第159
    條之5 規定甚明。查本件檢察官及被告2 人於本院準備程序
    中均未就證據能力提出爭執，且迄於言詞辯論終結前，亦未
    就本院所調查之證據主張有刑事訴訟法第159 條第1 項不得
    為證據之情形，應認均已同意得作為本案之證據。從而，本
    院以下援引之證據資料縱有屬傳聞證據，且不符刑事訴訟法
    第15 9條之1 至之4 之規定者，然經本院審酌各該證據資料
    作成時之一切客觀情況，認無不適當之情事，均認有證據能
    力，合先敘明。
貳、實體部分：
一、被告郭金德傷害、詐欺犯行部分
    訊據被告矢口否認有何傷害、詐欺之犯行，辯稱：98年12月
    17日當天伊遭賴翠梅毆打，伊並無出手打賴翠梅；98年12月
    18日晚間7 時許，伊與友人「阿亮」前往卡拉OK店找賴翠梅
    ，目的要詢問賴翠梅為何前一天要找伊麻煩，是「阿亮」要
    消費的，伊並沒有要消費的意思云云。經查：
  (一)98年12月17日凌晨3 時許，賴翠梅與「阿明」一同前往臺北
    縣三重市○○○路81巷1 號6 樓被告郭金德租屋處；及被告
    郭金德與「阿亮」於98年12月17日晚間7 時許，前往新北市
    三重區○○○路34號「金森」卡拉OK店之事實，業據被告郭
    金德坦認在卷，核與證人賴翠梅證述情節相符，上開事實均
    堪認定屬實。
  (二)被告郭金德與賴翠梅於上揭時間、地點發生爭執及互毆之經
    過，業據證人賴翠梅於本院審理中證稱: 因為被告郭金德與
    「阿明」有吸毒交易糾紛，「阿明」透過伊聯絡被告郭金德
    後，伊與「阿明」於98年12月17日凌晨3 時前往上址找郭金
    德，後來因為被告郭金德說伊私生活很亂，並對伊罵粗話，
    雙方開始吵架後，被告郭金德就打伊一巴掌，期間因被告郭
    金德推伊，伊手指擦撞到牆壁，造成右手第二指、第四指擦
    傷；另當時「阿明」擋在伊和被告郭金德中間，被告郭金德
    打不到伊就用腳踢伊，造成伊右大腿瘀青、右小腿瘀青、左
    大腿瘀青等語（見本院卷第119 頁反面），且98年12月18日
    台北縣立醫院出具之診斷證明書記載賴翠梅右手第二指、第
    四指擦傷、右大腿瘀青、右小腿瘀青、左大腿瘀青等傷害，
    均與證人賴翠梅證述遭被告郭金德傷害過程造成之傷勢均相
    吻合，足徵證人賴翠梅上開證述內容應非子虛。被告郭金德
    雖辯稱並未毆打賴翠梅云云，然被告郭金德於偵查中供稱:
    98 年12月17日在臺北縣三重市○○○路81巷1 號6 樓，因
    賴翠梅向伊追討毒品的錢談不攏，賴翠梅就拿剪刀在伊背後
    刺了一下，伊就抓住賴翠梅的手要搶剪刀，賴翠梅的朋友「
    阿明」也過來搶剪刀，剪刀就被伊搶到，後來雙方就吵鬧；
    伊只是將賴翠梅的手捉起來並將剪刀搶來等語（見偵卷第4
    頁、第32頁），堪認被告2 人於上開時間、地點爭執後，確
    有發生肢體拉扯，衡以一般人持兇器攻擊他人，均慣以右手
    為之，被告郭金德為搶下賴翠梅右手持握之剪刀，於肢體衝
    突間造成賴翠梅前揭右手第二指、第四指擦傷之傷勢，與常
    情並非相悖，佐以「阿明」係65年次之男性（見本院卷第
    121 頁、第132 頁），正值35歲之壯年，「阿明」於被告2
    人發生肢體衝突之際從中阻擋，且欲搶下賴翠梅手中之剪刀
    ，尚遭被告郭金德將剪刀強行取走，顯見被告郭金德當時出
    手力道並非輕微，被告郭金德辯稱係遭賴翠梅毆打，並無出
    手打賴翠梅云云，顯係事後推諉卸責之詞，並無足採。
  (三)又證人賴翠梅到院證稱:98 年12月18日被告郭金德帶一位朋
    友前往伊任職之三重之卡拉OK店，要該朋友看伊有多囂張；
    被告郭金德一進來就坐在店裡的沙發上，伊問被告郭金德的
    朋友是否需要酒，對方就說要一瓶高粱酒，並點3 位小姐過
    去坐檯，店裡就提供瓜子、小菜等基本消費，其中基本消費
    400 元、高梁酒500 元、礦泉水100 元，3 名小姐坐檯費共
    900 元，因為被告郭金德是伊客人所以伊有抽成100 元；該
    名友人在店裡待不到半小時就離開，被告郭金德在店裡待了
    約2 小時左右，後來被告郭金德要離開前，伊要被告郭金德
    付錢，被告郭金德說伊本來就沒有打算要付錢等語（見本院
    卷第117 頁至120 頁）；與被告郭金德供稱:98 年12月18日
    伊帶「阿亮」去賴翠梅之卡拉OK店，目的是要問被告賴翠梅
    為何要找伊麻煩，及如何賠償伊損失，「阿亮」有開酒、點
    小姐並給小費，伊在店裡待1 個多小時，和被告賴翠梅、「
    阿亮」一起坐在店內第2 桌，有喝了1 杯酒；當時共點了2
    位小姐，1 位是被告賴翠梅，另1 位坐在伊旁邊；後來被告
    賴翠梅要伊付款，伊回答因為是被告賴翠梅傷害伊，伊要來
    問賴翠梅如何賠償，所以伊就沒有付等語（見偵卷第7頁 、
    第33頁），就被告郭金德於上揭時間、地點於卡拉OK店內有
    飲用酒類，及店內小姐提供坐檯服務，尚屬相符，證人賴翠
    梅上開證言，應堪採信。則被告郭金德明知前往「金森」卡
    拉OK店之緣由係找賴翠梅理論，並無支付帳款之意願，仍進
    入「金森」卡拉OK店內，由「阿亮」點酒及小姐坐檯，飲用
    酒類，任由店內小姐提供坐檯服務，消費時間長達2 小時，
    是被告郭金德施用詐術使「金森」卡拉OK店之店員陷於錯誤
    而提供酒類等財物，及店內人員提供接待、清潔服務（基本
    消費400 元部分，詳下述）及小姐坐檯服務之財產上利益之
    主觀不法意圖，及客觀詐欺行為，至為顯然。被告郭金德雖
    辯稱伊當日並無消費之意思，是「阿亮」點酒及小姐的云云
    ，然「阿亮」前往該店停留半小時即行離去，倘被告郭金德
    無消費之意願，其理應與「阿亮」一同離去，或明確告知店
    家無意消費，豈有繼續飲用酒類，及任由小姐提供坐檯服務
    之理? 況被告郭金德相偕「阿亮」一同前往「金森」卡拉OK
    店找賴翠梅理論，衡情2 人交誼匪淺，被告郭金德竟稱「阿
    亮」說待會兒要再過來，沒有叫伊先付錢，後來「阿亮」沒
    有去付錢，伊也找不到「阿亮」云云，其上開辯解，亦無足
    採。堪認被告郭金德與綽號「阿亮」之成年男子，自始即無
    支付意願，仍共同基於為自己不法所有之犯意聯絡而為上揭
    詐欺犯行。
  (四)綜上所述，本件事證明確，被告郭金德傷害、詐欺犯行均堪
    認定，自應依法論科。
二、被告賴翠梅傷害犯行部分
    被告賴翠梅於上揭時間、地點，剪刀刺傷郭金德，導致郭金
    德受有左肩刺傷之傷害，賴翠梅受有右手第二指、第四指擦
    傷、右大腿瘀青、右小腿瘀青、左大腿瘀青等傷害事實，業
    據被告賴翠梅於本院審理時坦承不諱，核與證人即告訴人郭
    金德於警詢、偵查中證述之情節大致相符，復有祐民醫院於
    98年12月17日出具之診斷證明書1紙在卷可資佐證（見99年
    度偵字第5034號卷第11頁），足認被告賴翠梅之自白與事實
    相符，堪以採信。本案事證明確，被告賴翠梅上開傷害犯行
    堪以認定。
三、論罪科刑
    按刑法第339 條第1 、2 項分別規定詐欺取財罪及詐欺得利
    罪，前者之行為客體係指現實財物，後者則指取得債權、免
    除債務、延期履行債務或提供勞務等財物以外之財產上不法
    抽象利益（最高法院86年度台上字第3534號判決意旨參照）
    。又刑法第339 條第2 項詐欺得利罪之成立，以意圖為自己
    或他人不法之所有，施用詐術以取得財產上不法之利益或使
    第三人取得財產上之利益為要件。本案被告郭金德詐騙「金
    森」卡拉OK店店員而取得礦泉水及酒類600 元部分屬現實財
    物；詐騙「金森」卡拉OK店小姐提供坐檯服務900 元、基本
    消費額400 元，屬現實財物以外之財產上不法抽象利益。核
    被告郭金德所為，係犯刑法第277 條第1 項之傷害罪、刑法
    第339 條第1 項之詐欺取財罪與刑法第339 條第2 項之詐欺
    得利罪；被告賴翠梅所為，則係犯刑法第277 條第1 項之傷
    害罪。公訴意旨認被告郭金德詐騙「金森」卡拉OK店店員提
    供之小菜、瓜子及酒類部分係犯刑法第339 條第2 項詐欺得
    利罪，惟高梁酒部份係現實財物，公訴意旨認被告郭金德此
    部分犯行構成詐欺得利罪，容有未洽，已如上述，惟其基本
    事實同一，爰依法變更起訴法條；另店員所提供小菜、瓜子
    等物，為店內基本消費，店內均會提供該等食物，即使顧客
    未食用，仍依照基本消費額400 元收費乙情，業經證人賴翠
    梅證述明確（見本院卷第118 頁反面、第119 頁反面），足
    徵本案「金森」卡拉OK店店員提供之小菜及瓜子係顧客應支
    付之基本消費金額內所附加，且衡諸常情，店家基本消費金
    額為店內人員提供接待、清潔服務之對價，被告郭金德與「
    阿亮」詐騙店員而取得店員提供勞務之不法利益，此部分係
    該當詐欺得利犯行，併予敘明。被告郭金德與真實年籍、姓
    名不詳，綽號「阿亮」之成年男子，就上開詐欺犯行間，有
    犯意聯絡及行為分擔，為共同正犯。被告以一詐欺行為，觸
    犯上開2 罪名，係想像競合犯，應依刑法第55條規定，從一
    情節較重之詐欺得利罪論斷。被告郭金德所犯上開詐欺取財
    罪及傷害罪間，犯意各別，行為互殊，應予分論併罰。被告
    郭金德前曾受有如事實欄所示之犯罪科刑暨執行紀錄，有臺
    灣高等法院被告前案紀錄表1 份在卷可憑，其受有期徒刑之
    執行完畢後，5 年以內故意再犯本案有期徒刑以上之本罪，
    均構成累犯，均應依刑法第47條第1項 之規定加重其刑。爰
    審酌被告2 人未能理性處理紛爭，僅因細故爭吵，即分別徒
    手及持剪刀為本件之傷害犯行，渠等所為實有可議之處，應
    受相當之非難，且被告郭金德並無支付意願，竟心存僥倖，
    前往賴翠梅經營之卡拉OK店消費，其動機及目的俱屬不當，
    兼衡及被告賴翠梅於本院審理中坦承犯行，尚有悔意，另被
    告郭金德飾詞卸責，毫無悔意，暨被告2 人之生活狀況、品
    行、智識程度等一切情狀，分別量處如主文所示之刑，並均
    諭知易科罰金之折算標準，及就被告郭金德部分，定其應執
    行之刑，及諭知易科罰金之折算標準。
據上論斷，應依刑事訴訟法第299 條第1 項前段、第300 條，刑
法第28條、第277 條第1 項、第339 條第2 項、第47條第1 項、
第41條第1 項前段、第51條第5 款、第55條，刑法施行法第1條
之1 第1 項、第2 項前段，判決如主文。
本案經檢察官陳宣每到庭執行職務。
中    華    民    國  100     年    7     月    11    日
                  刑事第四庭  審判長法  官  侯志融
                                    法  官  方鴻愷
                                    法  官  黃繼瑜
上列正本證明與原本無異。
如不服本判決，應於判決送達後10日內敘明上訴理由，向本院提
出上訴狀 (應附繕本) ，上訴於臺灣高等法院。其未敘述上訴理
由者，應於上訴期間屆滿後20日內向本院補提理由書「切勿逕送
上級法院」。
                                    書記官  謝雪紅
中    華    民    國   100    年    7     月    13    日
附錄本案論罪科刑法條全文：
中華民國刑法第277條
（普通傷害罪）
傷害人之身體或健康者，處 3 年以下有期徒刑、拘役或 1 千元
以下罰金。
犯前項之罪因而致人於死者，處無期徒刑或 7 年以上有期徒刑
；致重傷者，處 3 年以上 10 年以下有期徒刑。
中華民國刑法第339條
（普通詐欺罪）
意圖為自己或第三人不法之所有，以詐術使人將本人或第三人之
物交付者，處 5 年以下有期徒刑、拘役或科或併科 1 千元以下
罰金。
以前項方法得財產上不法之利益或使第三人得之者，亦同。
前二項之未遂犯罰之。